【裁判字號】    95,聲判,48
【裁判日期】    950911
【裁判案由】    聲請交付審判
【裁判全文】
臺灣板橋地方法院刑事裁定              95年度聲判字第48號
    聲  請  人  乙○○  男
    即  告訴人
    代  理  人  方伯勳律師
                鄭文傑律師
    被      告  甲○○
上列聲請人因被告重傷害案件，不服臺灣高等法院檢察署九十五
年度上聲議字第二五二一號駁回再議之處分（原不起訴處分案號
：臺灣板橋地方法院檢察署九十五年度偵字第一○六七七號），
聲請交付審判，本院裁定如下：
    主  文
聲請駁回。
    理  由
一、聲請意旨略謂：臺灣高等法院檢察署駁回告訴人再議之理由
    略以：「．．．經查現場目擊證人黃種有於接受原檢察官訊
    問時證稱：『乙○○坐我旁邊，有口角，後來乙○○就突然
    衝起來，陳志偉有將乙○○抱著，抱不住，我也幫忙抱，以
    為沒事情放開來，乙○○就馬上又衝過去，甲○○拿椅子擋
    住，好死不死椅腳正好撞到乙○○的眼睛。』、『（問：當
    時乙○○的樣子，是要打甲○○？）對。』、『（問：甲○
    ○拿椅子時，有往前推的動作？）沒有。』等語。另現場目
    擊證人陳志偉亦到庭證稱：『我跟黃種有有攔住乙○○，當
    時乙○○要打甲○○，後來我們放開乙○○時，他又衝過去
    甲○○那邊。』、『我們拉住乙○○，一人拉一隻手，勸了
    乙○○一下，才將乙○○放開，一放開乙○○又馬上衝過去
    ，我看到甲○○拿椅子擋乙○○。』、『（問：乙○○說，
    他衝過去是要離開，當時你們所見乙○○衝過去，是要找甲
    ○○，還是  要離開？）不是要離開的樣子。』等情。核與
    被告辯稱：聲請人辱罵並且要打伊，陳志偉、黃種有扶住並
    勸阻聲請人，聲請人坐下來後，突然又衝過來要打伊，伊很
    害怕，立刻隨手拿起椅子阻擋聲請人攻擊，聲請人衝過來時
    ，眼鏡撞到椅腳等過程相符。堪認被告所辯其拿椅子係為阻
    擋聲請人攻擊，聲請人自行撞及椅腳而受傷等情屬實。因此
    檢察官認為本件係聲請人挑釁在先，趨前欲毆打被告，被告
    乃順手拿取身邊椅子隔於身前，用以阻擋聲請人上前毆打，
    被告此舉係對於現在不法侵害，出於防衛自己身體、生命所
    採取之必要正當防衛手段，核與社會通常人之理念相當，且
    未逾越必要程度，屬正當防衛之行為，經核尚無不合。」等
    語，惟臺灣高等法院檢察署所認定之事實及適用法律仍有不
    當，駁回再議之理由實難令人甘服，本案認事用法違誤之處
    說明如下：
    (一)、本件被告所為並不成立正當防衛：
        1.本件事實經過為：九十五年二月二十二日【院按：依
          聲證二之亞東紀念醫院診斷證明書所載，應更正為如
          前所示】十六時許，告訴人乙○○與被告甲○○、黃
          種有、陳志偉、阮睦仁及告訴人之妻林姿岑共同在臺
          北縣土城市○○路○段一八九巷十號「川海餐廳」用
          餐飲酒，席間告訴人與被告發生口角爭執，而被告請
          阮睦仁先行離去，阮睦仁即離開餐廳前去樓上撞球場
          ，告訴人之妻亦離席至對面診所取藥。此時告訴人與
          被告因口角衝突，告訴人走向被告，欲上前理論，黃
          種有及陳志偉怕告訴人及被告打架，拉住勸阻告訴人
          ，告訴人坐下，嗣告訴人欲離去而經過被告身旁時，
          被告竟持椅子站在往門口走道上，告訴人轉頭準備瞭
          解被告有何用意時，被告竟持椅子往前推，椅腳撞及
          告訴人之眼鏡，鏡面玻璃破裂，碎片插入告訴人右眼
          球，致告訴人受有右眼球破裂之重傷害，經追蹤治療
          ，無復原希望，現在右眼視力已毀敗（見聲證二之診
          斷證明書），此一過程除在場之黃種有、陳志偉外，
          另有一新加坡籍餐廳員工陳定國目睹。
        2.刑法第二十三條之正當防衛，其要件須客觀上有防衛
          情狀及防衛行為，所謂防衛情狀指現在不法之侵害，
          亦即侵害必須正在進行中，始有緊急防衛情狀可言，
          若侵害尚屬未來，尚未發生，則因尚未形成緊急防衛
          情狀，自無正當防衛可言，最高法院二十七年上字第
          二八七九號判例略以：「刑法上之正當防衛以遇有現
          在不法之侵害為前提，如不法侵害尚未發生，即無防
          衛之可言。本件被告因見被害人身帶尖刀勢欲逞兇，
          即用扁擔打去，奪得尖刀將被害人殺斃，是被害人只
          帶刀在身，並未持以行兇，即非有不法之侵害，被告
          遽用扁擔毆打，不得認為排除侵害之行為。」、同院
          三十八年臺上字第二九號判例則謂：「正當防衛以對
          於現在不法之侵害為條件，縱如上訴人所云恐遭傷害
          ，始開槍示威，但被害人之加害與否，僅在顧慮之中
          ，既非對於現在不法之侵害加以防衛，即與刑法第二
          十三條之規定不符。」等意旨可參。而所謂防衛行為
          須為適當且必要之行為，即客觀上必要而非屬權利之
          濫用。且正當防衛在主觀上須出於防衛意思而為之，
          亦即防衛者必須認識到『符合正當防衛客觀要件之事
          實』，進而為防衛行為之意思，即必須行為人『主觀
          上認知的事實符合現在不法侵害的要件』，其主觀想
          法才具防衛意思，如行為人主觀認知之事實係『將來
          』可能侵害之事實，即使行為人認為是正當防衛，亦
          屬於對正當防衛的『法律要件』不瞭解，仍屬欠缺防
          衛意思，既非正當防衛，亦非誤想（錯覺）防衛（誤
          想防衛係行為人主觀上認知的『事實』具有防衛意思
          ，但客觀上並無現在不法侵害之事實情狀）。
        3.本案事實，告訴人係欲離去而走過被告身旁，並不符
          合現在不法侵害之要件，即使如檢察官認定係「告訴
          人衝向被告」，該行為是否為現在不法侵害？實有疑
          問，告訴人並無作勢毆打被告之動作，手中亦未持有
          任何工具，且該場所係在餐廳，若告訴人意欲毆打被
          告，則儘可隨手拾起酒瓶或其他物品攻擊被告，可見
          告訴人並非意在實施侵害行為。從不起訴處分書內容
          觀之，檢察官除認定「告訴人衝向被告」之行為外，
          並未認定被告有其他可能造成侵害之身體動作，且亦
          無任何證據可資證明告訴人衝向（接近）被告之動作
          係意在侵害被告，告訴人本欲離開但因被告竟拿起椅
          子，告訴人轉頭欲瞭解被告用意為何，被告竟手持椅
          子往前推動，告訴人接近被告身旁時轉動頭部之動作
          ，僅係欲瞭解被告手持椅子用意為何，故實際上並無
          侵害行為存在，告訴人接近被告的轉頭行為，即使接
          近時速度較一般走路為快，並無侵害被告生命身體之
          可能，不符合侵害必須存在之要件。被告主觀上或可
          能以為告訴人接近伊身旁時有意毆打伊，姑不論告訴
          人並無此意，即使內心有此意思或尚在考慮中，但告
          訴人除接近被告身旁外，並無其他客觀上傳達加害意
          思之身體動作，亦即告訴人尚未出手毆打被告，侵害
          實際上尚未出現，即不符合現在侵害之要件，被告舉
          動已逾越一般正常人反應，衡諸常情，一般人應係待
          對方出手攻擊時才可能以椅子阻擋，故即使被告主觀
          上以為告訴人接近其身旁係意欲加害的情形，其主觀
          認知之事實，亦係對於將來可能之侵害而為防衛，參
          酌上開防衛意思之要件，被告主觀上之認知並無防衛
          意思。縱檢察官認為告訴人向被告衝過來之動作，已
          符合侵害現在性之要件，而認定被告主觀上之認知具
          有防衛意思，但實際上告訴人當時並無加害之意，亦
          即實際上並無不法侵害，被告充其量僅為誤想防衛，
          並非正當防衛，被告仍應負過失致重傷之責。
    (二)、本件證據證明力之判斷違背經驗法則：
        1.證人黃種有證稱：「乙○○就馬上衝過去，甲○○拿
          椅子擋住．．．。」及「甲○○拿椅子時，沒有往前
          推的動作。」此一動一靜之間係同時發生，依一般經
          驗法則，證人見到告訴人衝過去，視線係落在「告訴
          人衝過去」之動作，不可能同時注視被告拿起椅子是
          否呈定住或往前推之狀態，該採認顯有違經驗法則。
        2.又從告訴人所受眼鏡破裂、眼球毀敗之重傷害觀之，
          若被告僅持椅子阻擋而無將椅子往前推之動作，則告
          訴人斷無可能以臉部衝向椅子而受上開傷害，應係外
          力衝擊始能造成告訴人眼鏡破裂、眼球毀敗之重傷害
          ，若告訴人果有毆打被告之意而衝向被告，告訴人除
          應作勢毆打外，並會以手在前，絕非以臉部向被告衝
          撞，且衡諸經驗法則，戴眼鏡之人一但眼鏡碰到外在
          阻礙，除非身體移動速度或力量太大，因慣性作用無
          法及時停住，否則應會停住身體之前進，絕無可能將
          眼鏡鏡片撞破之理。且若告訴人果係快速衝向被告，
          應係揮動雙手作勢毆打，亦不可能以臉部先碰觸被告
          所持之椅，是以，上開情節反覆推敲，告訴人眼鏡因
          碰觸椅子破裂，必係被告將椅子往前推移之結果，被
          告客觀上顯有傷害行為。基此，原處分認為告訴人衝
          向被告，自行撞及椅腳致受傷害，實與一般日常生活
          經驗有違。本件實為被告持椅子推向告訴人，始撞及
          告訴人眼鏡，造成告訴人傷害。
        3.另，原檢察官詢問證人黃種有「（當時乙○○的樣子
          ，是要打甲○○？）對。」姑不論告訴人是否向前要
          打被告係告訴人內心之想法，第三人無從得知，且告
          訴人即使衝向被告，證人黃種有所見亦僅為告訴人衝
          向被告，以此客觀上動作，又如何推知告訴人衝向被
          告係意在毆打被告？證人此一回答顯屬超出實際經驗
          之臆測之詞，而按刑事訴訟法第一百五十五條第一項
          規定：「證據之證明力，由法院本於確信自由判斷。
          但不得違背經驗法則及論理法則。」第一百六十條規
          定：「證人之個人意見或推測之詞，除以實際經驗為
          基礎外，不得作為證據。」。原處分採證已違反經驗
          法則，證人證述「告訴人的樣子是要打被告」並無客
          觀證據可支持，純屬個人推測之詞，依法不得作為證
          據，亦不足為被告有利認定。
        4.末以，被告甲○○係大樓管理委員會總幹事，證人黃
          種有及陳志偉均為該大樓警衛，被告對其二人在職務
          上有指揮監督之關係，其證言難謂全無偏頗，故在採
          認時仍應佐以客觀上是否有其他證據可供支持，若僅
          以上開證人之證述與被告陳述一致，實難令人信服。
          又另有一新加坡籍餐廳員工陳定國目賭本案發生經過
          ，未經傳訊，原處分顯有偵查未完備之處。
    (三)、本件被告所為實不符正當防衛之主客觀要件，即使從寬
        認定「現在侵害」的標準，被告亦僅係誤想（錯覺）防
        衛，依學界及判例（二十九年上字第五○九號判例參照
        ）之見解至少應負過失致重傷之刑責。原處分顯有認事
        用法之違誤，且本案犯罪事實明確，爰依法聲請交付審
        判。
二、按告訴人不服上級法院檢察署檢察長或檢察總長認再議為無
    理由而駁回之處分者，得於接受處分書後十日內委任律師提
    出理由狀，向該管第一審法院聲請交付審判；法院認為交付
    審判之聲請不合法或無理由者，應駁回之；刑事訴訟法第二
    百五十八條之一、第二百五十八條之三第二項前段，分別定
    有明文。依上開條文立法意旨，既係對於檢察官不起訴或緩
    起訴裁量權制衡之一種外部監督機制，法院僅就檢察官所為
    不起訴或緩起訴之處分是否正確加以審查，以防止檢察機關
    濫權，依此立法精神，法院就聲請交付審判案件之審查，所
    謂「得為必要之調查」，其調查證據之範圍，自應以偵查中
    曾顯現之證據為限，不可就告訴人新提出之證據再為調查，
    亦不可蒐集偵查卷外之證據，則法院就聲請交付審判案件之
    審查，所謂「得為必要之調查」，其調查證據之範圍，自更
    應以偵查中曾顯現之證據為限，否則將與刑事訴訟法第二百
    六十條之再行起訴規定混淆不清（參照臺灣高等法院九十一
    年四月二十五日第一次刑事庭庭長法律問題研究會議決議意
    旨），先予說明。
三、本件聲請人即告訴人於民國九十五年六月三十日收受臺灣高
    等法院檢察署之處分書後，遂委任方伯勳律師、鄭文傑律師
    為代理人敘明不服之理由於九十五年七月七日向本院聲請交
    付審判，程序上於法並無不合，附此敘明。
四、本件聲請人告訴被告甲○○涉犯重傷害案件，先經臺灣板橋
    地方法院檢察署檢察官認罪證不足，於九十五年五月二十二
    日，以九十五年度偵字第一○六七七號處分不起訴在案；聲
    請人不服聲請再議，經臺灣高等法院檢察署檢察長於九十五
    年六月二十一日，以九十五年度上聲議字第二五二一號命令
    為駁回再議之處分，此經本院依職權調取前揭偵查卷證核閱
    無誤。茲聲請人堅指被告甲○○涉嫌犯有重傷害罪嫌，聲請
    交付審判，是查，本院就偵查中曾經顯現之證據說明如下：
    (一)、緣本件聲請人告訴意旨略謂：被告甲○○於九十五年二
        月二十二日《本院按：依偵查卷附證據資料，應更正為
        如前所示》下午四時許，在臺北縣土城市○○路○段一
        八九巷十號「川海餐廳」與告訴人共同用餐飲酒，席間
        雙方因細故發生口角，告訴人固曾辱罵被告，惟於準備
        離去而接近被告時，被告以為告訴人欲毆打之，被告即
        拿起椅子阻擋告訴人，且以手中所持椅子往前推了一下
        ，告訴人正巧轉頭，椅腳即撞擊告訴人眼鏡，致鏡面玻
        璃破掉，玻璃碎片插入告訴人右眼球，致告訴人受有右
        眼球破裂之重傷害，經追蹤治療結果，現在右眼視力已
        毀敗，因認被告甲○○涉犯重傷害罪嫌。
    (二)、按犯罪事實應依證據認定之，無證據不得推定其犯罪事
        實，刑事訴訟法第一百五十四條定有明文，而事實之認
        定，應依證據，如未能發現相當證據，或證據不足以證
        明，自不能以推測或擬制之方法，以為裁判基礎。又認
        定不利於被告之事實，須依積極證據，苟積極證據不足
        為不利於被告事實之認定時，即應為有利於被告之認定
        ，更不必有何有利之證據。次按犯罪事實之認定，應憑
        證據，如未能發現相當證據，或證據不足以證明，自不
        能以推測或擬制之方法，為裁判基礎，此有最高法院四
        十年臺上字第八六號判例可參；至於認定犯罪事實所憑
        之證據，雖不以直接證據為限，間接證據亦包括在內，
        然而無論直接或間接證據，其為訴訟上之證明，須達於
        通常一般人均不致有所懷疑，而得確信其為真實之程度
        ，始得據為有罪之認定，最高法院亦著有七十六年臺上
        字第四九八六號判例可資參照。
    (三)、第按，刑法上之防衛行為，祇以基於排除現在不法之侵
        害而不超越必要之程度為已足，不以出於不得已之行為
        為條件，是行為人對於現在不法之侵害，為防衛自己權
        利起見，以自力排除其侵害行為，即得謂係正當防衛，
        最高法院著有二十六年渝上字第一五二○號、二十九年
        上字第二三九七號等判例可為參稽。故而，對於他人之
        不法加害行為，依客觀情形足認該侵害係屬現時存在且
        正繼續中，尚未過去，行為人乃基於排除現在不法侵害
        之意思，採取自力排除行為，且未逾越必要之程度，即
        與刑法第二十三條所定正當防衛之要件相符，依法自屬
        不罰。質言之，刑法第二十三條所規定之正當防衛，係
        以對於現在不法之侵害，而出於防衛自己或他人權利之
        行為為要件，所稱不法之侵害，只須客觀上有違法之行
        為，即可以自力排除其侵害而行使防衛權，且不以侵害
        之大小與行為之輕重而有所變更；又侵害之是否為現在
        ，應以其侵害之是否尚在繼續中，可否即時排除為準，
        苟其侵害狀態尚在繼續中而被害人仍有受侵害之危險，
        而可以即時排除者，仍不失為現在之侵害，亦據最高法
        院著有九十年臺上字第四一七五號判決意旨足可參酌。
    (四)、經查：
        １、告訴人與被告二人有於九十五年二月二十二日下午
            四時許，在臺北縣土城市○○路○段一八九巷十號
            一樓「川海餐廳」同桌用餐飲酒，嗣被告於上述時
            、地，有手持椅子阻擋告訴人，椅腳撞及告訴人眼
            鏡，眼鏡玻璃破裂插入告訴人右眼致受有右眼眼球
            破裂之傷害等事實，業據告訴人、被告於警詢及偵
            查時，分別指、證述暨供述明白在卷，復有證人黃
            種有、陳志偉於偵查中均具結證述明確，堪認告訴
            人、被告所述前情，與事實相符，並無疑義。
        ２、又，據證人黃種有於偵查中具結證述以：「（警詢
            筆錄實在否？）實在。（是否看過筆錄以後才簽名
            ？）有。（是否出於自由意志所為之陳述？）對。
            （95年2月22日下午4時，在土城市○○路○段189
            巷10號，甲○○與乙○○發生衝突時，二位是否在
            場？）有。乙○○坐我旁邊，有口角，後來乙○○
            就突然衝起來，陳志偉有將乙○○抱著，抱不住，
            我也幫忙抱，以為沒事情放開來，乙○○就馬上又
            衝過去，他要找甲○○。」、「（當時乙○○的樣
            子，是要打甲○○？）對。」（均參九十五年偵字
            一○六七七號卷第二一頁）；而證人陳志偉於偵查
            中，則結證稱以：「（當時情形？）跟黃種有差不
            多，我跟黃種有有攔住乙○○，當時乙○○要打丁
            新光，後來我們放開乙○○時，他又衝過去甲○○
            那邊。（你們放開乙○○時，乙○○是馬上或等一
            下才衝過去甲○○那邊？）我們拉住乙○○，一人
            拉一隻手，勸了乙○○一下，才將乙○○放開，一
            放開乙○○又馬上衝過去，我看到甲○○拿椅子擋
            乙○○，乙○○衝過去。」、「（乙○○說，他衝
            過去是要離開，當時你們所見乙○○衝過去，是要
            找甲○○，還是要離開？）不是要離開的樣子。」
            （均參同上偵查卷第二二頁），是依證人黃種有、
            陳志偉證述情節內容互為參核，足悉被告甲○○及
            告訴人乙○○，確有於如上時、地，因酒後意見不
            合，致生口角齟齬，告訴人旋即起身衝向被告，而
            為證人黃種有、陳志偉勸阻之事實，核與被告丁新
            光於警詢、偵查中供述略以：伊與告訴人因用餐飲
            酒後致生口角，且告訴人有起身往伊方向衝過來，
            由證人黃種有、陳志偉勸阻告訴人等情事，二者均
            屬一致。況且，告訴人乙○○於偵查中，亦具結證
            述略謂：「是95年2月22日，我們在那邊吃飯，言
            語上有衝突，．．．。（你有用三字經罵甲○○？
            ）對。（你當時有酒醉？）我有喝酒，但沒有醉，
            ．．．。（那天為何發生爭執？）因為那天講話較
            大聲。（陳志偉、黃種有當天有勸架？）他們有勸
            架，叫我講話不要那麼大聲。」（參同上偵查卷第
            一九、二○頁），亦足可認定告訴人與被告當時確
            因酒後意見不合，致生口角衝突，告訴人怒而衝向
            被告，嗣為證人黃種有、陳志偉共同阻擋之情節，
            甚為明確。
        ３、告訴人乙○○於偵查中，固稱以：其不是要打丁新
            光，是要跟他理論等語，然據上所述時經歷程觀察
            結果，告訴人與被告酒後發生口角，旋即採取衝向
            被告之舉動，嗣為證人黃種有、陳志偉阻擋，彼時
            告訴人與被告間已生齟齬，且告訴人尚出言辱罵告
            訴人，其語氣顯非和善，繼之，告訴人旋即起身衝
            向被告，而為在場之證人陳志偉、黃種有共同阻擋
            ，始未往被告所在位置衝去，依此客觀情形，顯難
            認告訴人所為上開舉動，僅意在與被告理論而已；
            甚者，證人二人放開告訴人後，告訴人立刻再朝被
            告所在處前去，且依告訴人所稱：「我人跑過去」
            （參九十五年偵字一○六七七號卷第一九頁倒數第
            二行）、證人黃種有證述以：「我們把乙○○放開
            ，乙○○衝過去，甲○○拿椅子擋住」（參同前偵
            查卷第二一頁倒數第七行）、證人陳志偉證稱：「
            一放開乙○○又馬上衝過去，我看到甲○○拿椅子
            擋乙○○」（參同前偵查卷第二二頁第七行）等語
            ，足悉告訴人於證人二人放手後未予阻止之際，旋
            即再往被告方向而去，且其係快步前衝，並非徐緩
            行進；更以，證人黃種有、陳志偉亦證述以：「（
            當時乙○○的樣子是要打甲○○？）對。」（參同
            前偵查卷第二一頁倒數第五行）、「（當時你們所
            見乙○○衝過去，是要找甲○○，還是要離開？）
            不是要離開的樣子。」（參同前偵查卷第二二頁第
            九至十一行）、「當時的氣氛跟反應是乙○○要找
            甲○○打架？）是。」（參同前偵查卷第二二頁第
            十四至十五行），則據在場之黃種有、陳志偉陳述
            當時親見現場情狀，益徵告訴人再次衝向被告之行
            為，並非單純離去，被告因見及告訴人復有此舉動
            ，乃基於防衛自己權利之意思，順手將身旁椅子隔
            在身前，阻擋告訴人上前毆打，被告既係對於現時
            不法侵害，為防衛自己之生命、身體，所採取之必
            要正當手段，核與社會通常之人所具合理觀念仍屬
            相符，故被告如上舉措，係為排除客觀上存在且正
            在繼續之違法行為，以自力排除該侵害而行使其防
            衛權，且無逾越必要程度，參酌旨揭判例意旨，足
            認被告甲○○之行為，係屬正當防衛行為，依法自
            屬不罰。告訴人仍執以：若其意欲毆打被告，可隨
            手拾起酒瓶或其他物品攻擊被告，可見其並非意在
            實施侵害行為，被告所為並不成立正當防衛等情詞
            ，尚不足採信。
        ４、再者，證人黃種有、陳志偉與被告甲○○固係同事
            關係，惟前開證人與告訴人、被告間均無仇怨，又
            其等於偵查中，均係以證人之身分陳述，由檢察官
            告以具結義務及刑法偽證罪之處罰規定，並命證人
            朗讀結文後具結以為證述，則證人黃種有、陳志偉
            二人，均係於明確理解偽證罪之處罰規定後，始為
            各該證述內容，並以具結擔保其陳述之真實可信，
            復查無證人等有何受其他不當外力干擾之情形（參
            九十五年偵字一○六七七號卷第二○至二三頁），
            是其等所為之偵查證述，並非如告訴人所指，有故
            為偏頗陳述虞慮，故而，證人黃種有、陳志偉於偵
            查中之證述情節，自具可信性；況且，黃種有、陳
            志偉二人，均係本案事實發生時，在場親自見聞之
            人，其二人於偵查中之結證內容，均係對於親見親
            聞之事實經歷以為陳述，是據上述，證人黃種有、
            陳志偉之偵查結證，並無何顯不可信情形，自得認
            定其二人所為前開證述語詞，堪屬真實，足可採信
            為本案事實認定所憑證據。
        ５、第以，遍觀偵查全卷所附證據資料，告訴人於原偵
            查程序中，並未向檢察官聲請傳喚其他證人以資調
            查，復未提出本件聲請所指證人陳定國之年籍資料
            ，供檢察官依法傳喚訊問，以查證被告甲○○有無
            所訴重傷害犯行。故而，檢察官於原偵查程序中，
            既已善盡證據調查之能事，且據依偵查所得之告訴
            人指訴、證述內容及所提診斷證明書，復審酌證人
            陳志偉、黃種有分別於偵查中之結證情詞，綜合判
            斷本件係告訴人挑釁在先，趨前欲毆打被告，被告
            自忖難以離開，就近拿取身邊椅子置於身前，用以
            阻擋告訴人上前毆打，乃係被告對於現在不法侵害
            ，出於防衛自己身體、生命之行為，所採取之必要
            正當防衛手段，且無逾越必要程度，其認事用法，
            並無悖違社會通常第三人所具合理觀念，告訴人復
            以：另有餐廳員工陳定國目賭本案發生經過，未經
            傳訊，原處分顯有偵查未完備等陳詞，恣意指摘原
            偵查檢察官有證據未盡調查之違誤，亦非可採。
五、因此，綜據前揭論述意旨，檢察官於原偵查程序中，就被告
    甲○○於警詢、偵查時所為之供述，稽以告訴人乙○○之警
    詢指訴、偵查具結證述內容，暨證人黃種有、陳志偉於偵查
    中結證稱述情節，復依告訴人所提診斷證明書等證據，互為
    稽核，詳予審酌結果，因認被告甲○○所涉重傷害罪嫌，犯
    罪嫌疑係屬不足，而為不起訴處分，其所踐行之偵查作為，
    以及本於偵查程序所得證據，認定事實，仍非可遽認為不當
    。是原檢察官所為偵查及臺灣高等法院檢察署之審核，並無
    悖於經驗論理法則，尚無聲請所指其認定事實、適用法律有
    誤暨調查未竟完備之處。
六、綜上論證，原偵查、再議機關依偵查所得證據，認為被告甲
    ○○犯罪嫌疑仍屬不足，而先後為不起訴處分及再議駁回處
    分，核無不合；聲請人猶執前詞，質疑原偵查、再議機關有
    認事用法暨偵查未完備之違誤，聲請交付審判，為無理由，
    應予駁回。
據上論斷，應依刑事訴訟法第二百五十八條之三第二項前段，裁
定如主文。
中    華    民    國    95    年    9     月    11    日
                          臺灣板橋地方法院刑事第七庭
                                審判長法  官   胡堅勤
                                      法  官   李君豪
                                      法  官   王瑜玲
上列正本證明與原本無異。
本件裁定不得抗告。
                                      書記官   梁宜庭
中    華    民    國    95    年    9     月    11    日


司法院資訊處製作；財團法人民間司法改革基金會備份。
